【裁判字號】    89,上訴,555
【裁判日期】    890429
【裁判案由】    瀆職等
【裁判全文】
臺灣高等法院刑事判決                            八十九年度上訴字第五五五號
    上  訴  人
    即  自訴人  辛○○
    被      告  丙○○
                己○○
                戊○○
                丁  ○
                乙○○
                甲○○
                庚○○
右上訴人因被告瀆職等案件，不服臺灣臺北地方法院八十七年度自更(一)字第八號，中
華民國八十七年十月二十九日第一審判決提起上訴，本院判決如左：
    主  文
上訴駁回。
    理  由
一、本件自訴意旨略以：被告陳永喜誣告自訴人於民國（下同）七十九年七月三日凌
    晨二時三十分許潛入臺北市○○街三七五巷二十弄五號一樓陳永喜住處殺害陳永
    喜之妻陳蕭登蚵，實則係陳永喜殺人，然因其為圖脫罪，誣指自訴人殺人，而被
    告陳志輝為陳永喜之養子，陳榮泉為陳永喜之四弟，陳榮泉提供假的凶刀予檢察
    官，作為自訴人犯罪之證據，陳志輝與陳永喜串供誣告自訴人此據嗣後自訴人以
    電話與陳志輝聯絡，陳志輝亦坦承陳永喜殺人可知悉，陳永喜等僅因自訴人與陳
    永喜間有民刑事訴訟糾紛，即欲以不實之證據誣指自訴人犯殺人罪，致自訴人因
    此受刑事訴追，被告陳永喜、陳志輝、陳榮泉等所為，顯有觸犯刑法誣告罪嫌（
    此部分另為審結）。而被告丙○○為檢察官，己○○、戊○○、丁○、乙○○、
    甲○○、庚○○分別為臺北市警察局信義分局警員及吳興街派出所警員，則均涉
    犯刑法湮滅證據及偽證罪嫌云云。
二、按犯罪之被害人得提起自訴，刑事訴訟法第三百十九條第一項固定有明文。惟，
    刑事訴訟法第三百十九條第一項規定犯罪之被害人始得提起自訴，而所謂犯罪之
    被害人以因犯罪而直接被害人為限（最高法院七十五年臺上字第七四二號判例參
    照）。復按，湮滅證據罪為妨害國家之搜索權，私人並非因犯罪而直接被害之人
    ，不得提起自訴，最高法院二十六年上字第一一二一號著有判例。而偽證罪係侵
    害國家法益，亦有最高法院二十八年上字第三三二一號判例可資參照。本件自訴
    人自訴被告等涉嫌湮滅證據及偽證等罪，其直接侵害者既係國家法益；自訴人並
    非本件犯罪之直接被害人，揆諸前揭刑事訴訟法第三百十九條第一項之規定，自
    不得提起自訴。原審不經言詞辯論，逕為不受理之諭知，核無不合。自訴人之上
    訴意旨，猶執陳詞指摘原判決不當，並無理由，應予駁回。
據上論斷，應依刑事訴訟法第三百七十二條、第三百六十八條，判決如主文。
中    華    民    國    八十九    年       四       月       二十九     日
                          臺灣高等法院刑事第十二庭
                              審判長法  官  劉  景  星
                                    法  官  陳  志  洋
                                    法  官  陳  博  志
右正本證明與原本無異。
如不服本判決應於收受送達後十日內向本院提出上訴書狀，其未敘述上訴之理由者並
得於提起上訴後十日內向本院補提理由書（均須按他造當事人之人數附繕本）。
                                    書記官  鄭  兆  璋
中    華    民    國    八十九    年       五       月         三       日


司法院資訊處製作；財團法人民間司法改革基金會備份。
